【裁判字號】    97,訴,1540
【裁判日期】    970815
【裁判案由】    違反毒品危害防制條例
【裁判全文】
臺灣彰化地方法院刑事判決              97年度訴字第1540號
公  訴  人  臺灣彰化地方法院檢察署檢察官
被      告  甲○○
上列被告因違反毒品危害防制條例案件，經檢察官提起公訴（97
年度毒偵字第1737號），本院裁定以簡式審判程序審理，判決如
下：
    主    文
甲○○施用第一級毒品，累犯，處有期徒刑柒月。又施用第二級
毒品，累犯，處有期徒刑肆月；扣案之甲基安非他命壹小包 (毛
重零點貳公克)沒收銷燬之；扣案之斜口塑膠吸管及玻璃球管吸
食器各壹支均沒收之。應執行有期徒刑拾月，扣案之甲基安非他
命壹小包 (毛重零點貳公克)沒收銷燬之，扣案之斜口塑膠吸管
及玻璃球管吸食器各壹支均沒收之。
    犯  罪  事  實
一、甲○○前於民國89年間，因施用毒品案件，經本院以89年度
    毒聲字第5758號裁定送觀察、勒戒後，認無繼續施用毒品之
    傾向，於90年2月6日執行完畢釋放，並經臺灣彰化地方法院
    檢察署檢察官以89年度毒偵字第4586號為不起訴處分確定。
    又於93年間，因施用第一級毒品海洛因及第二級毒品甲基安
    非他命案件，經臺灣高等法院臺中分院於94年4月12日，以
    94年度上訴字第787號判決，判處有期徒刑1年、8月，定應
    執行有期徒刑1年6月確定，甫於95年7月20日縮短刑期執行
    完畢。詎仍不知警惕，另基於施用第二級毒品甲基安非他命
    及第一級毒品海洛因之犯意，於97年4月16日傍晚5時許，在
    其位於彰化縣溪湖鎮○○里○○路29巷6號之住處內，以將
    海洛因摻入香菸內點燃吸煙之方式，施用第一級毒品海洛因
    一次；嗣於同日施用海洛因後，在同上處所，以將甲基安非
    他命置於玻璃吸食器內，再以火燒烤使之產生煙霧後吸食之
    方式，施用第二級毒品甲基安非他命一次。於97年4月16日
    晚間9時45分許，在彰化縣埔鹽鄉○○村○○路與好金路3巷
    口，因警方執行擴大臨檢取締酒醉駕車勤務，為警攔檢盤查
    ，扣得甲基安非他命1小包（毛重0.2公克）、斜口塑膠吸管
    及玻璃球管吸食器各1支，乃經其同意採其尿液送驗，結果
    呈安非他命、甲基安非他命、可待因、嗎啡陽性反應，始查
    悉上情。
二、案經彰化縣警察局溪湖分局報請臺灣彰化地方法院檢察署檢
    察官偵查起訴。
    理    由
一、本件被告甲○○所犯係死刑、無期徒刑、最輕本刑為三年以
    上有期徒刑或高等法院管轄第一審案件以外之罪，並於本院
    行準備程序時就被訴事實為有罪之陳述，本院合議庭依前揭
    規定，經評議結果，裁定改由受命法官獨任行簡式審判程序
    ，先予敘明。
二、上揭犯罪事實，業據被告甲○○迭於本院行準備程序、審理
    程序時均坦承不諱，且其於97年4月16日為警查獲時所採取
    之尿液，經送鑑驗結果，均確呈嗎啡、可待因、安非他命及
    甲基安非他命陽性反應，此有彰化縣警察局溪湖分局委託檢
    驗尿液代號與真實姓名對照表及詮昕科技股份有限公司97年
    4月28日濫用藥物尿液檢驗報告各1紙附卷可稽；此外，復有
    扣案之甲基安非他命1小包（毛重0.2公克）、斜口塑膠吸管
    及玻璃球管吸食器各1支可資佐證，足認被告之自白應與事
    實相符，洵堪採信。
三、按修正毒品危害防制條例就施用毒品者，僅於「初犯」及「
    五年後再犯」二種情形，有其追訴條件之限制，即須於初犯
    經觀察、勒戒或強制戒治釋放後，五年內均無施用毒品之行
    為，始能認其前所實施之觀察、勒戒或強制戒治已足遮斷毒
    癮，而得於五年後再犯時，再予適用初犯之規定，重行觀察
    、勒戒等程序；倘五年內已經再犯，被依法追訴處罰，縱其
    第三次（或第三次以上）施用毒品之時間在初犯釋放五年以
    後，即與「五年後再犯」之情形有別，且因已於「五年內再
    犯」，顯見其再犯率甚高，原實施觀察、勒戒或強制戒治，
    已無法收其實效，而無五年戒斷期之存在，自無再經觀察、
    勒戒及強制戒治之必要，應由檢察官逕行起訴，最高法院95
    年度台非字第59號判決、95年度台非字第65號判決及95年度
    第7 次刑事庭會議決定足供參照。本件被告前於89年間，因
    施用毒品案件，經本院以89年度毒聲字第5758號裁定送觀察
    、勒戒後，認無繼續施用毒品之傾向，於90年2月6日執行完
    畢釋放，並經臺灣彰化地方法院檢察署檢察官以89年度毒偵
    字第4586號為不起訴處分確定。又於93年間，因施用第一級
    毒品海洛因及第二級毒品甲基安非他命案件，經臺灣高等法
    院臺中分院於94年4月12日，以94年度上訴字第787號判決，
    判處有期徒刑1年、8月，定應執行有期徒刑1年6月確定，甫
    於95年7 月20日縮短刑期執行完畢，此有臺灣彰化地方法院
    檢察署刑案資料查註紀錄表及臺灣高等法院被告前案紀錄表
    各一份附卷可稽；是被告於97年間再次施用毒品之犯行，即
    與觀察、勒戒或強制戒治執行完畢釋放後五年後再犯施用毒
    品罪之情形有別，應依法論科。
四、核被告所為，係犯毒品危害防制條例第10條第1、2項之施用
    第一、二級毒品罪。被告為施用毒品而持有第一、二級毒品
    ，其持有之低度行為應為施用之高度行為所吸收，不另論罪
    。又被告所犯上開二罪，犯意各別，行為互殊，且犯罪構成
    要件亦不同，應予分論併罰。復查被告前於93年間，因施用
    第一級毒品海洛因及第二級毒品甲基安非他命案件，經臺灣
    高等法院臺中分院於94年4月12日，以94年度上訴字第787號
    判決，判處有期徒刑1年、8月，定應執行有期徒刑1年6月確
    定，甫於95年7月20日縮短刑期執行完畢，此有臺灣彰化地
    方法院檢察署刑案資料查註紀錄表及臺灣高等法院被告前案
    紀錄表各一份附卷可稽，被告於受有期徒刑之執行完畢後，
    五年內故意再犯有期徒刑以上之二罪，均為累犯，應依刑法
    第47條第1項規定，分別加重其刑。爰審酌被告前曾有施用
    毒品罪前科，猶再施用本件毒品，惟其對他人權益之侵害仍
    屬有限，於本院行準備程序、審理程序時均已坦承犯行，暨
    其犯罪動機、施用之海洛因及甲基安非他命之情節等一切情
    狀，分別量處如主文所示之刑，並定其應執行之刑，以示懲
    儆。扣案之甲基安非他命1小包（毛重0.2公克），係查獲之
    毒品，應依毒品危害防制條例第18條第1項前段規定宣告沒
    收並銷燬之。又扣案之斜口塑膠吸管及玻璃球管吸食器各1
    支係被告所有，供施用第二級毒品所用之物，業據其供明在
    卷，應依刑法第38條第1項第2款規定沒收之。
據上論斷，應依刑事訴訟法第273條之1第1項、第299條第1項前
段，毒品危害防制條例第10條第1項、第2項、第18條第1項，刑
法第11條、第47條第1項、第51條第5款、第38條第1項第2款，判
決如主文。
本案經檢察官陳茂榮到庭執行職務
中    華    民    國    97    年    8    月    15    日
                  刑事第三庭     法  官  吳俊螢
以上正本證明與原本無異。
如不服本判決，應於判決送達後10日內，向本院提出上訴書狀，
上訴書狀應「敘述具體上訴理由」，並按他造當事人之人數附繕
本。「切勿逕送上級法院」。
中    華    民    國    97    年    8    月    15    日
                                 書記官  林怡吟
【附錄本案論罪科刑法條全文】
毒品危害防制條例第十條：
施用第一級毒品者，處六月以上五年以下有期徒刑。
施用第二級毒品者，處三年以下有期徒刑。


司法院資訊處製作；財團法人民間司法改革基金會備份。
